【裁判字號】    89,台上,3254
【裁判日期】    890608
【裁判案由】    誣告
【裁判全文】
最高法院刑事判決                              八十九年度台上字第三二五四號
    上  訴  人  甲○○
                乙○○
    共      同
    選任辯護人  羅翠慧律師
右上訴人等因林家和自訴誣告案件，不服台灣高等法院中華民國八十七年三月二十五
日第二審更審判決（八十五年度上更（一）字第七六五號，自訴案號：台灣板橋地方
法院八十二年度自字第二八九號），提起上訴，本院判決如左：
    主  文
原判決撤銷，發回台灣高等法院。
    理  由
本件原判決維持第一審論處上訴人甲○○、乙○○意圖他人受刑事處分，向該管公務
員誣告罪刑，駁回上訴人等在第二審之上訴，固非無見。
惟查：（一）未經參與審理之法官參與判決者，其判決當然違背法令，刑事訴訟法第
三百七十九條第十三款定有明文。本件原審於民國八十七年三月十八日上午十一時審
理時，參與審理之審判長法官為戴章甫、法官為劉勝吉及吳明峰，有審判筆錄在卷可
按，惟卷附判決正本，參與判決之法官則易劉勝吉為張傳栗，顯以未經參與審理之法
官參與判決，其判決當然違背法令。（二）有罪之判決書，對於被告有利之證據不採
納者，應記載其理由，刑事訴訟法第三百十條第二款定有明文。卷查台灣台北地方法
院於八十一年八月四日、九月四日審理上訴人甲○○偽造文書案件時，法院詰以自訴
人林家和台北縣蘆洲鄉○○○○○段第一九九、一九九－一、一九二號土地，同段第
二○九－一、二○九－二號土地應有部分九分之三向何人買？土地何人的？答稱：土
地係天上聖母祭祀公業林試，向上訴人甲○○買，契約也是向她訂；又詰以土地為林
氏子孫，為何向上訴人乙○○購買土地？如何購買土地？答稱：據說他向林試買的，
讓給我，是我太太親戚認識上訴人甲○○介紹買賣的，我願交尾款請求上訴人甲○○
將過戶資料給我（見一審卷第二十至二十三頁），證人林東清於同案八十一年八月二
十六日作證時證稱：土地賣給上訴人甲○○，有訂契約（見一審卷第一四九頁背面）
，自訴人亦稱：當時向上訴人甲○○買土地（見一審卷第一五○頁）。證人林萬生於
八十二年四月二十七日原審審理八十二年度上訴字第一三八號偽造文書案件時證稱：
土地賣給上訴人甲○○，不認識自訴人，是十幾個人一起與呂（雪美）談的，錢是上
訴人甲○○付的（見一審卷第一六三頁），證人葉廣濟於原審八十三年度重上更（一
）字第三十三號所有權移轉登記事件中亦證稱：上訴人乙○○告訴我有土地要賣，要
幫他找買主，我便介紹自訴人與他認識，買蘆洲鄉林氏祭祀公業的土地，後來他二人
談的，談好打契約，我有看到，價格他二人談的，我不清楚，自訴人有開支票給上訴
人乙○○我有看到，這是第一批的我為介紹人，另一筆是我介紹上訴人乙○○轉讓給
自訴人，我介紹自訴人向上訴人乙○○買土地共有二次，是不同地段土地（見原審八
十三年度重上更（一）字第三十三號民事案件八十三年十一月二十五日準備程序筆錄
影本，附原審上訴卷第五十四頁），再證人林義夫於原審八十五年十二月十三日調查
時證稱：前開土地賣給上訴人姓柯的各等語。原審對此有利上訴人等之證據，未予採
納，卻未說明不予採納之理由，亦屬理由不備。以上或為上訴意旨所指摘，或為本院
得依職權調查之事項，應認原判決仍有發回更審之原因。
據上論結，應依刑事訴訟法第三百九十七條、第四百零一條，判決如主文
中      華      民      國    八十九    年      六      月      八      日
                              最高法院刑事第三庭
                                  審判長法官  陳  錫  奎
                                        法官  洪  清  江
                                        法官  吳  昆  仁
                                        法官  李  伯  道
                                        法官  陳  世  雄
      右正本證明與原本無異
                                              書  記  官
中      華      民      國    八十九    年      六      月     十五     日


司法院資訊處製作；財團法人民間司法改革基金會備份。
